【裁判字號】    89,上易,59
【裁判日期】    890229
【裁判案由】    傷害
【裁判全文】
臺灣高等法院臺中分院刑事判決              民國八十九年度上易字第五十九號
    上  訴  人  臺灣台中地方法院檢察署檢察官
    被      告  丁○○
                戊○○
                庚○○
                乙○○
右上訴人因被告傷害案件，不服臺灣台中地方法院中華民國八十八年十一月十一日第
一審判決（民國八十八年度易字第一八七三號，起訴案號：臺灣台中地方法院檢察署
民國八十八年度偵字第一四四九號、一○六五四號），提起上訴，本院判決如左：
    主      文
上訴駁回。
    事實及理由
一、本案經本院審理結果，認第一審判決對被告丁○○科處拘役四十日，認事用法及
    量刑均無不當，對被告戊○○、庚○○、乙○○諭知無罪之判決，採證也無不合
    ，並在理由中詳予說明，原判決應予維持，並引用其判決書中記載之事實、證據
    及理由（詳如附件）。
二、被告乙○○雖有用手拉住被害人甲○○之衣服及身體，由於其係糾察隊員，負責
    維持秩序，見甲○○被圍毆，遂將之拉離現場，不能因其有拉衣服及身體之動作
    ，即認係與丁○○共同毆打甲○○，又甲○○與丙○○分別在二邊拉抗議布條，
    丁○○分別與戊○○、庚○○在二邊勸甲○○、丙○○不要阻擋遊行，因言語衝
    突，才臨時起意發生打架，而非事先商議後才共同毆打甲○○、丙○○二人，因
    此丁○○與戊○○、庚○○間應無犯意聯絡，應各自對所毆打之人負刑責，且丙○○也供稱係被戊○○、庚○○二人毆打，則該二人不可能同時又到另一邊毆打
    甲○○，雖丙○○在本院證述被告戊○○、庚○○、乙○○也有毆打甲○○，由
    於丙○○與甲○○係共同拉布條抗議，且同時分別被毆打，其證言難免偏頗，不
    足採信。至證人己○○在本院結證：「無法看出是何人打的，因場面很混亂」，
    亦不能證明被告戊○○、庚○○、乙○○有毆打甲○○之犯行。此外，警局已從
    錄影帶中翻拍甲○○被打時之照片附卷，原審也勘驗該錄影帶並記明：「被告戊○○、庚○○徒手毆打丙○○，被告丁○○持行動電話敲打甲○○脖子，被告乙○○是否用跩甲○○，因有另一人擋住，故勘驗之結果不甚明確，然並未見乙○○出拳毆打甲○○，只見乙○○為維持秩序，將被毆之甲○○從人群中拖出，
    並以手勾住甲○○之脖子，扯住其衣領，制止他人毆打甲○○」，有勘驗筆錄在
    卷足憑，則甲○○聲請再勘驗錄影帶，本院認無必要。
三、檢察官依據告訴人甲○○之聲請上訴，其理由認原判決對被告丁○○量刑過輕，
    對被告戊○○、庚○○、乙○○諭知無罪，難令司法正義彰顯，為無理由，應予
    駁回。
四、被告庚○○經合法傳喚，無正當理由不到，不待其陳述，逕行判決。
五、據上論斷，應依刑事訴訟法第三百七十三條、第三百六十八條、第三百七十一條
    ，判決如主文。
本案經檢察官陳銘章到庭執行職務。
中      華      民      國     八十九     年      二      月 二十九   日
                                   臺灣高等法院臺中分院刑事第八庭
                                         審判長法  官  羅  得  村
                                               法  官  劉  榮  服
                                               法  官  林  輝  煌
右正本證明與原本無異。
不得上訴。
                                               書記官  林  水  濱
中      華      民      國     八十九     年      三      月    一      日
                                                                        Ｄ
台灣台中地方法院刑事判決                        八十八年度易字第一八七三號
    公  訴  人  臺灣台中地方法院檢察署檢察官
    被      告  丁○○  男  五十三歲（民國○○○年○月○日生）
                        住台中縣東勢鎮○○街三一七巷五０號
                        身分證統一編號：Ｌ一九二五二六號
                戊○○  男  四十五歲（民國○○○年○月○○○日生）
                        住台中縣霧峰鄉○○○路六二巷六弄十號
                        身分證統一編號：Ｌ一三四四一三號
                庚○○  男  三十九歲（民國○○○年○月○○○日生）
                        住台中縣大里市○○○街五巷一二號
                        身分證統一編號：Ｚ000000000號
                乙○○  男  四十八歲（民國○○年○月○○○日生）
                        住台中縣豐原市○○路一五四巷三五號
                        身分證統一編號：Ｌ一一一四六八九號
右列被告因傷害案件，經檢察官提起公訴（八十八年度偵字第一四四九號、第一０六
五四號），本院判決如左：
    主    文
丁○○共同傷害人之身體，處拘役肆拾日，如易科罰金，以參佰元折算壹日。
戊○○、庚○○、乙○○均無罪。
丁○○、戊○○、庚○○、乙○○被訴共同傷害丙○○部分均不受理。
    事    實
一、丁○○係立法委員候選人林豐喜之支持者，緣民進黨前主席許信良為其黨內提名
    之立法委員候選人造勢，率領「金達尼」號至台中縣遊行，而於八十七年十一月
    十四日上午十時四十分許到達台中縣縣政府前時，遭因認許信良乃海渡電廠大股
    東許國泰之胞兄，乃相偕前往台中縣政府拉白布條抗議，藉以表達對建造海渡電
    廠不滿之反海渡電廠成員甲○○及丙○○阻礙前進，丁○○與其他不詳名址之成
    年人認甲○○、丙○○係惡意無理之阻撓，遂基於共同傷害之犯意，於該日上午
    十一時十分許，在上址廣場前，由丁○○持行動電話猛打甲○○之身體，致甲○○因而受有頭部外傷併腦震盪、背部多處挫傷及擦傷、右手背擦傷之傷害。
二、案經甲○○訴由台中縣警察局豐原分局報請臺灣臺中地方法院檢察署檢察官偵查
    起訴。
    理    由
甲、有罪部分：
一、右開犯罪事實，迭據被告丁○○於偵查及本院審理中坦承不諱，核與告訴人甲○○指訴情節相符，並有照片、錄影帶及診斷證明書在卷可証，本件事證明確，被
    告犯行，堪以認定。
二、核被告丁○○所為，係犯刑法第二百七十七條第一項之傷害罪。其與其他不詳名
    址之成年男子間，有犯意聯絡及行為分擔，應以共同正犯論處。爰審酌被告之品
    行、犯罪之動機、目的、其係以行動電話擊打甲○○之身體，而造成告訴人之傷
    害非鉅，以及被告犯罪後坦承犯行與數度表明願意和解，顯有懇切悔過之態度等
    一切情狀，量處如主文所示之刑，並諭知易科罰金之折算標準。
乙、無罪部分：
一、公訴意旨略以：被告戊○○、庚○○、乙○○與被告丁○○及其他不詳名址之成
    年人，基於共同傷害之犯意，於上開時、地，由乙○○拳打腳踹甲○○，被告丁○○以行動電話敲打甲○○，致甲○○因而受有頭部外傷併腦震盪、背部多處挫
    傷及擦傷、右手背擦傷之傷害。因認被告戊○○、庚○○及乙○○等三人亦共同
    涉有刑法第二百七十七條第一項之傷害罪嫌云云。
二、按犯罪事實應依證據認定之，無證據不得推定其犯罪事實；又被告否認犯罪事實
    所持之辯解，縱屬不能成立，仍非有積極證據足以證明其犯罪行為，不能遽為有
    罪之認定，刑事訴訟法第一百五十四條、最高法院三十年上字一八三一號判例參
    照。復按刑事訴訟法上所謂認定犯罪事實之證據，係指足以認定被告確有犯罪行
    為之積極證據而言，該項證據自須適合於被告犯罪事實之認定，始得採為斷罪資
    料；且犯罪事實之認定，應憑真實之證據，倘證據是否真實尚欠明顯，自難以擬
    制推測之方法，為其判斷之基礎；另證據之證明力，固屬於法院判斷之自由，惟
    證據本身如有瑕疵，則在瑕疵未能究明以前，遽採為有罪之根據，即難謂適法，
    最高法院二十九年上字第三一○五號、五十三年台上字第六五六號及三十二年上
    字第九七一號分別著有判例可資參照。
三、訊據被告戊○○、庚○○及乙○○均堅詞否認其等有何共同傷害甲○○等事實，
    被告戊○○辯稱：其僅有於廣場他處毆打另一抗議者丙○○（此部分已撤回告訴
    ，另為不受理判決），然未參與上開毆打甲○○之情事，而甲○○所提認為其為
    毆打者之照片，並非為伊等語；被告庚○○辯稱：其亦僅有於廣場他處毆打另一
    抗議者丙○○（此部分已撤回告訴，另為不受理判決），並未毆打甲○○，另其
    該日係穿著深色長褲且未戴帽子，是告訴人所提認其為毆打者之照片，並非為伊
    等語；另被告乙○○辯稱：其係民進黨黨部派於該日維持現場秩序之糾察隊員，
    其拉住甲○○之衣服及身體，係為免其為其他人毆打，其無參予毆打甲○○之情
    事，且甲○○前後被打四次，其僅係甲○○第一次於該廣場內被打時負責維持秩
    序爾爾等語。經查：
（一）被告戊○○供稱，其確於廣場他處毆打另一抗議者丙○○等情，有共犯即共同
      毆打丙○○之庚○○供述甚詳，並有受害人丙○○指述詳實，復有丙○○之診
      斷證明書附卷足證，應認為真。另被告戊○○辯稱其並未與丁○○等人共同參
      予毆打甲○○等情，經查告訴人甲○○所提認為戊○○係毆打者之照片，因僅
      係側面照，此有照片一幀附卷足證，而被告戊○○否認為其本人，是尚無法認
      定該幀照片所攝者確係被告戊○○；另觀諸該日參予遊行而穿著後面有稻草人
      之外套者甚多，且實際參予毆打甲○○者尚有其他人，此有錄影帶一卷附卷足
      憑，是該照片上之毆打者究係何人，尚不甚明確；另經本院於八十八年八月二
      十三日勘驗證物錄影帶之結果，除見被告戊○○毆打另一受害人丙○○外，並
      未見被告戊○○有上開毆打甲○○之情事，此有錄影帶及勘驗筆錄附卷足憑。
      是被告戊○○上開所辯，應可採信。
（二）被告庚○○供稱，其確於廣場他處毆打另一抗議者丙○○等情，有共犯即共同
      毆打丙○○之戊○○供述甚詳，並有受害人丙○○指述詳實，復有丙○○之診
      斷證明書附卷足證。另被告庚○○辯稱其該日係穿著深黑色長褲亦未戴帽，且
      未與丁○○等人共同參予毆打甲○○等情，經查告訴人甲○○所提認為庚○○
      係毆打者之照片，因所攝者係穿著淺褐色長褲並著帽者，顯與該日毆打丙○○
      時，穿著深黑色長褲亦未戴帽之被告庚○○特徵不相符，此有錄影帶、照片附
      卷足參，應認為實；且經本院於八十八年八月二十三日勘驗證物錄影帶之結果
      ，除見被告庚○○毆打另一受害人丙○○外，並未見被告庚○○有上開毆打甲○○之情事，此有錄影帶及勘驗筆錄附卷足憑。是被告庚○○上開所辯，應為
      可採。
（三）另查被告乙○○辯稱，其係民進黨黨部派於該日維持現場秩序之糾察隊員，其
      拉住甲○○之衣服及身體，係為免其為其他人毆打，其無參予毆打甲○○之情
      事，且甲○○前後被打四次，其僅係甲○○第一次於該廣場內被打時負責維持
      秩序者等情，業據同案被告丁○○陳稱，該日確有糾察隊員在現場負責維持秩
      序，並未見被告乙○○有參予與其等共同毆打甲○○之情事等語，復有證人即
      該日指揮糾察隊員維持現場之王四郎證述詳實，並有證人即於現場之台中縣刑
      警隊隊員張漢章證稱，確有糾察隊員於現場維持秩序，但並無印象被告乙○○
      有毆打甲○○之情事；且查告訴人所提被告乙○○為毆打者之照片，因僅足見
      被告乙○○以手拉住甲○○之衣服及身體，尚非為毆打之動作，此有照片附卷
      足參，另經本院於八十八年八月二十三日勘驗證物錄影帶之結果，僅見被告乙○○將甲○○自毆打者之人群中拖出，並有以手勾住甲○○之脖子，扯住甲○○之衣領，制止他人毆打甲○○，而是否有腳踹甲○○之行為，因有另一人擋
      住，故不明確等情，此有錄影帶及勘驗筆錄附卷足憑。是被告乙○○上開所辯
      ，應為可採，蓋若乙○○確係共同參予毆打甲○○，則當無將甲○○拖出人群
      ，以避免其受他人毆打之行為，亦即被告乙○○辯稱其上開拉住甲○○動作，
      僅係維持秩序所必須，應屬可信。
（四）此外，經核卷內所有證據，尚無其他積極證據足資證明被告戊○○、庚○○及
      乙○○有何共同傷害之犯意聯絡與行為分擔，本件係不能證明被告戊○○、庚○○及乙○○犯罪，自均應為無罪之諭知。
丙、不受理部分：
一、公訴意旨略以：被告丁○○、戊○○、庚○○均係立法委員候選人林豐喜之支持
    者，緣民進黨前主席許信良為其黨內提名立法委員候選人造勢，率領「金達尼」
    號至台中縣遊行，而於八十七年十一月上午十時四十分許到達台中縣縣政府前時
    ，遭因認許信良乃海渡電廠大股東許國泰之胞兄，乃相偕前往台中縣政府拉白布
    條抗議，藉以表達對建造海渡電廠不滿之反海渡電廠成員甲○○及丙○○阻礙前
    進，丁○○、戊○○、庚○○及於現場之糾察隊員乙○○與其他不詳名址之成年
    人因認丙○○係惡意無理之阻撓，遂基於共同傷害之犯意，於該日上午十一時十
    分許，在上址廣場前，由被告戊○○及庚○○徒手毆打丙○○，造成丙○○受有
    頭臉部紅腫之傷害。
二、按告訴乃論之罪，對於共犯之一人撤回告訴者，其效力及於其他共犯；另告訴乃
    論之罪，其告訴經撤回者，應諭知不受理之判決，分別為刑事訴訟法第二百三十
    九條前段及第三百零三條第三款所明定。本件被告四人均經檢察官以刑法第二百
    七十七條第一項傷害罪提起公訴，依照同法第二百八十七條前段規定係屬告訴乃
    論之罪，茲經告訴人丙○○於第一審辯論終結前當庭並具狀撤回告訴對於被告戊○○及庚○○之告訴，揆諸上開規定，其撤回告訴之效力及於其他共犯丁○○及
    乙○○，是均應予諭知不受理之判決，並不經言詞辯論為之。
據上論斷，應依刑事訴訟法第二百九十九條第一項前段、第三百零三條第三款、第三
百零七條、第三百零一條第一項，刑法第二十八條、第二百七十七條第一項、第四十
一條，罰金罰鍰提高標準條例第一條前段、第二條，判決如主文。
中      華      民      國      八十八    年      十一    月    十一    日
                                台灣台中地方法院刑事第六庭
                                    審判長法  官  蔡 秉 宸
                                          法  官  張 靜 琪
                                          法  官  許 惠 瑜
右正本證明與原本無異。
如不服本判決，應於判決送達後十日內向本院提出上訴狀，上訴於臺灣高等法院臺中
分院( 須附繕本 )。
                                          書記官
中    華      民       國      八十八     年       十一   月     十五   日
附錄條文：
刑法第二百七十七條第一項：傷害人之身體或健康者，處三年以下有期徒刑、拘役或
一千元以下罰金。


司法院資訊處製作；財團法人民間司法改革基金會備份。
